【裁判字號】    92,訴,510
【裁判日期】    920530
【裁判案由】    清償債務
【裁判全文】
臺灣桃園地方法院民事判決  九十二年訴字第五一○號
    原      告  安泰商業銀行股份有限公司
    法定代理人  乙○○
    訴訟代理人  己○○
    被      告  蠻嘉企業有限公司（原名觀亞企業有限公司）
                            設.
    法定代理人  戊○○      住.
    被      告  甲○○原名李.
                            住.
                丙○○      住.
                丁○○      住.
右當事人間請求清償債務事件，本院判決如左：
    主      文
被告應連帶給付原告新台幣壹佰柒拾玖萬玖仟零捌拾元，及自民國九十一年八月九
日起至清償日止，按年息百分之七點六二五計算之利息，並自民國九十一年九月十日
起至清償日止，逾期六個月以內者，按上開利率百分之十，逾期六個月以上者，按上
開利率百分之二十計算之違約金。
訴訟費用由被告連帶負擔。
    事    實
甲、原告方面：
一、聲明：如主文所示。
二、陳述：被告蠻嘉企業有限公司（下稱蠻嘉公司）於民國（下同）八十九年八月十
    一日邀同被告甲○○、丙○○、丁○○為連帶保證人，與原告簽訂墊付國內票款
    借據，約定被告蠻嘉公司得自八十九年八月十一日起至九十年八月十日止，在新
    台幣（下同）四百萬元之額度內向原告借款，利息按原告基本放款利率加碼年息
    百分之○點八機動調整，借款人應按月付息，還款期限至九十年十一月九日止，
    逾期未付息或到期未履行債務時，除仍依上開利率計付利息外，逾期六個月以內
    者，按上開利率百分之十，逾期六個月以上者，按上開利率百分之二十計付違約
    金。惟被告蠻嘉公司至九十一年五月二十日止，尚欠原告借款本金二百萬元，兩
    造乃於當日簽訂增補契約，約定借款期間延長至九十四年五月九日止，利息則調
    降為按原告基本放款利率減百分之○點三計算機動調整，被告應按月付息，並於
    九十四年五月九日一次將借款本金還清。詎被告蠻嘉公司僅繳息至九十一年八月
    八日止（依前述計算方式，利率應為年息百分之七點六二五），迄今尚欠本金一
    百七十九萬九千零八十三元，迭經催討，未獲置理，為此提起本件訴訟。
三、證據：提出墊付國內票款借據、增補借據、原告銀行放款牌告利率查詢表、帳務
    明細表各一件、約定書四件（以上均為影本）為證。
乙、被告丙○○方面：
    被告丙○○未於最後言詞辯論期日到場，據其以前到場所為之聲明及陳述略以：
一、聲明：原告之訴駁回。
二、陳述：伊確實有同意擔任被告蠻嘉公司之連帶保證人，並簽具系爭契約，惟原告
    之職員於系爭借據簽立後，曾告知伊不符合連帶保證人之資格，伊即無須負連帶
    保證之責任；又系爭借款係以墊付國內票款方式為之，因借款人蠻嘉公司持以向
    原告借款之客票遭退票，被告甲○○（原為蠻嘉公司之法定代理人）遂與原告銀
    行之康襄理協議，由甲○○簽發票據換回前開遭退回之客票，惟原告嗣後拒不交
    付該客票，致甲○○無從向該客票之發票人追償票款，以清償系爭借款。
丙、被告丁○○方面：
    被告丁○○未於最後言詞辯論期日到場，據其以前到場所為之聲明及陳述略以：
一、聲明：原告之訴駁回。
二、陳述：伊確實有擔任被告蠻嘉公司之連帶保證人，惟被告甲○○曾向伊表示將會
    負責清償系爭借款，伊自該時起即無清償系爭借款之責。
丁、被告蠻嘉公司、甲○○未於言詞辯論期日到場，亦未提出書狀作何聲明或陳述。
    理      由
一、本件被告蠻嘉公司、甲○○、丙○○、丁○○未於最後言詞辯論期日到場，核無
    民事訴訟法第三百八十六條各款所列情形，爰依原告之聲請，由其一造辯論而為
    判決。
二、原告主張被告蠻嘉公司邀同被告甲○○、丙○○、丁○○為連帶保證人，與原告
    簽訂墊付國內票款借據及增補契約，約定被告蠻嘉公司得於八十九年八月十一日
    起至九十四年五月九日止，在額度四百萬元之範圍內向原告循環借款，但借款人
    應按月付息，並於九十四年五月九日一次將借款本金還清，利息按原告基本放款
    利率減百分之○點三計算，逾期未付息或到期未履行債務時，除仍依上開利率計
    付利息外，逾期六個月以內者，按上開利率加百分之十，逾期六個月以上者，按
    上開利率百分之二十計付違約金，惟被告蠻嘉公司僅繳息至九十一年八月八日止
    ，其後即未依約繳款，系爭借款視為到期，蠻嘉公司迄今尚欠本金一百七十九萬
    九千零八十三元等事實，業據原告提出與其陳述相符之墊付國內票款借據、增補
    借據、原告銀行放款牌告利率查詢表、帳務明細表、約定書等件為證，並為被告
    丙○○、丁○○所不爭，而被告蠻嘉公司、甲○○均已於相當時期受合法之通知
    ，既未於言詞辯論期日到場，亦未提出書狀作何聲明、陳述以供本院審酌，依民
    事訴訟法第二百八十條第三項前段準用同法條第一項之結果，視同被告蠻嘉公司
    、甲○○對於原告主張之事實自認，故堪信原告此部分之主張為真實。
三、被告丙○○固辯稱：原告之職員於系爭借據簽立後，曾告知伊不符合連帶保證人
    之資格，而免除伊連帶保證責任云云，惟為原告所否認。按當事人主張有利於己
    之事實者，就其事實有舉證之責任，民事訴訟法第二百七十七條定有明文。經查
    ，被告丙○○對與原告成立連帶保證契約，並簽訂墊付國內票款借據、增補契約
    乙節既不否認，其另抗辯以其保證債務業經原告免除而消滅，其舉證責任，即應
    由被告丙○○負之，惟被告丙○○就此有利於己之事實，迄未能舉證以實其說，
    其前揭之抗辯，自不足採信。
四、再查，系爭借款契約既因被告蠻嘉公司未依約繳款而視為全部到期，被告等四人
    即應負連帶清償責任。被告丙○○雖辯稱：因原告銀行康襄理悔約未將已遭退票
    之客票交還被告甲○○，致甲○○無從向該客票之發票人追償票款，以清償系爭
    借款云云。惟查，被告丙○○前揭所辯縱或屬實，亦僅涉及甲○○還款能力之問
    題，核與本件消費借貸及連帶保證之法律關係無涉，不得據為不負給付義務之抗
    辯，被告丙○○上開所辯，自無足採。
五、至被告丁○○辯稱：系爭借款為被告甲○○所借，其曾承諾會負責清償系爭借款
    債務云云。然查，被告丁○○既與原告簽訂有連帶保證契約，即應就其系爭借款
    債務負連帶清償之責，被告丁○○縱有與被告甲○○達成協議，約定由被告甲○○全權負責清償系爭借款，惟是項協議，僅於被告丁○○與被告甲○○間發生債
    權債務關係而已，其效力並不及於契約當事人以外之第三人，原告自不受其拘束
    ，是被告丁○○前開抗辯，亦無足採。
六、綜上所述，被告丙○○、丁○○前揭所辯，均無可採。從而，原告依消費借貸及
    連帶保證之法律關係，訴請被告連帶給付一百七十九萬九千零八十三元，及自九
    十一年八月九日起至清償日止，按年息百分之七點六二五計算之利息，並自九十
    一年九月十日起至清償日止，逾期六個月以內者，按上開利率百分之十，逾期六
    個月以上者，按上開利率百分之二十計算之違約金，為有理由，應予准許。
七、據上論結，本件原告之訴為有理由，依民事訴訟法第三百八十五條第一項前段、
    第八十五條第二項，判決如主文。
中      華      民      國    九十二    年      五      月     三十     日
                                    臺灣桃園地方法院民事第二庭
~B法      官  劉佩宜
右為正本係照原本作成
如對本判決不服須於判決送達後二十日內向本院提出上訴狀
中      華      民      國    九十二    年      五      月    二十三    日
~B法院書記官  吳仁心


司法院資訊處製作；財團法人民間司法改革基金會備份。
